【裁判字號】    98,上訴,982
【裁判日期】    981111
【裁判案由】    毒品危害防制條例
【裁判全文】
臺灣高等法院臺南分院刑事判決
                               98年度上訴字第982號
上  訴  人
即  被  告  甲○○
上列上訴人即被告因毒品危害防制條例案件，不服臺灣臺南地方
法院98年度訴字第883號中華民國98年8月5日第一審判決（起訴
案號：臺灣臺南地方法院檢察署98年度毒偵字第1158號），提起
上訴，本院判決如下：
    主      文
上訴駁回。
    事      實
一、甲○○前因施用毒品案件，經裁定送觀察、勒戒及強制戒治
    ，並經臺灣臺南地方法院檢察署檢察官以八十九年度戒毒偵
    字第三五九號為不起訴處分確定後，其再因先後犯施用第一
    級毒品案件，經臺灣臺南地方法院檢察署檢察官聲請強制戒
    治暨提起公訴，戒治部份經臺灣臺南地方法院以九十一年度
    毒聲字第一三六一號裁定送強制戒治，於民國(下同)九十三
    年一月九日因毒品危害防制條例修正施行，釋放出所視為執
    行完畢，起訴部分則分別經臺灣臺南地方法院以九十一年度
    訴字第八七五號、九十二年度訴字第一○五七號各判處有期
    徒刑十月確定，兩罪經接續執行，於九十四年二月五日因縮
    短刑期假釋出監，所餘刑期付保護管束，於九十四年三月二
    十七日保護管束期滿，視為執行完畢。其又於九十六年間再
    因施用第一級毒品案件，經臺灣臺南地方法院以九十六年訴
    字第五二○號判處有期徒刑七月確定，經減刑為有期徒刑三
    月十五日，甫於九十七年一月十六日執行完畢。詎其仍未戒
    除毒癮，復基於施用第一級毒品之犯意，於九十八年三月十
    七日零時許，在臺南縣善化鎮北子店一一六巷十六號之二住
    處，以針筒注射方式施用第一級毒品海洛因一次，嗣於同日
    （起訴書誤載為十八日）六時四十分許，因涉販賣毒品案件
    ，遭警方持臺灣臺南地方法院核發之搜索票前往上開住址實
    施搜索，當場扣得第一級毒品海洛因二十二小包（驗餘淨重
    合計二．二三公克）、注射針筒二支、分裝袋一包、分裝塑
    膠管四支，經警於同日十時四十五分採集其尿液送驗後，檢
    驗結果呈可待因、嗎啡陽性反應，始查悉上情。
二、案經臺南縣警察局麻豆分局報請臺灣臺南地方法院檢察署檢
    察官偵查起訴。
    理      由
壹、程序方面：
    本件上訴人即被告甲○○所犯為死刑、無期徒刑、最輕本刑
    為三年以上有期徒刑以外之罪，被告於本院審理中就被訴事
    實為有罪之陳述，經本院審判長告知簡式審判程序之旨，並
    聽取公訴人、被告之意見後，合議庭認為適宜，依刑事訴訟
    法第二百七十三條之一第一項規定，裁定進行簡式審判程序
    ，則有關本件證據調查，不受刑事訴訟法第一百五十九條第
    一項、第一百六十一條之二、第一百六十一條之三、第一百
    六十三條之一及第一百六十四條至第一百七十條規定之限制
    ，先此敘明。
貳、實體方面：
一、上揭犯罪事實，業據被告甲○○於原審及本院審理時坦承不
    諱，並當庭為認罪之表示（見本院九十八年十一月四日審理
    筆錄），被告經警採集之尿液檢體送鑑結果，亦呈可待因、
    嗎啡陽性反應，此有長榮大學毒物研究中心於九十八年四月
    九日出具之濫用毒品確認報告一紙（檢體資料：098E090號
    ，詳臺灣臺南地方法院檢察署九十八年度偵字第四四五六號
    卷宗第十二頁）及尿液採驗作業管制紀錄清冊一紙（詳臺灣
    臺南地方法院檢察署九十八年度偵字第四四五六號卷宗第十
    三頁）在卷可稽，復有注射針筒二支、分裝袋一包、分裝塑
    膠管四支扣案可資佐證，而扣案之白色粉末二十二小包（驗
    餘淨重共二．二三公克）亦經鑑定確含海洛因成分無訛，此
    有法務部調查局九十八年四月十日調科壹字第09823011090
    號濫用藥物實驗室鑑定書一紙在卷足憑（見前開同一偵查卷
    宗第十頁）。
二、按施用第一級毒品為犯罪行為，毒品危害防制條例第十條第
    一項定有處罰明文。故施用第一級毒品者，依前揭規定本應
    科以刑罰，惟基於刑事政策，對合於一定條件之施用者，則
    依同條例第二十條、第二十三條之規定，施以觀察、勒戒或
    強制戒治之保安處分。又毒品危害防制條例於九十二年七月
    九日修正公布，自九十三年一月九日施行，刪除二犯及三犯
    之規定，一改修法前繁雜之處遇程序，並認施用毒品者係屬
    病患性犯人，以觀察、勒戒戒除其身癮，並以強制戒治去除
    其心癮。其中第二十條、第二十三條將施用毒品之刑事處遇
    程序，區分為「初犯」、「五年內再犯」及「五年後再犯」
    。依其立法理由之說明：「初犯」，經觀察、勒戒或強制戒
    治後，應為不起訴處分或不付審理之裁定；經觀察、勒戒或
    強制戒治執行完畢釋放後，「五年內再犯」者，因其再犯率
    甚高，原實施之觀察、勒戒及強制戒治既已無法收其實效，
    爰依法追訴或裁定交付審理。至觀察、勒戒或強制戒治執行
    完畢釋放後，「五年後再犯」者，前所實施之觀察、勒戒或
    強制戒治已足以遮斷其施用毒品之毒癮，為期自新及協助其
    斷除毒癮，仍適用「初犯」規定，先經觀察、勒戒或強制戒
    治之程序。修正前條文所定三犯以上之情形，因修正草案僅
    區分為初犯、五年後再犯，自應依修正條文第二十三條第二
    項規定處理。從而依該次修正後之規定，僅限於「初犯」及
    「五年後再犯」二種情形，始應先經觀察、勒戒或強制戒治
    之程序。倘被告前於五年內已再犯，經依法追訴處罰，縱其
    第三次（或第三次以上）再度施用毒品之時間，在初犯或前
    次再犯經觀察、勒戒或強制戒治執行完畢釋放五年以後，已
    不合於「五年後再犯」之規定，且因前已於「五年內再犯」
    ，顯見其再犯率甚高，原實施觀察、勒戒或強制戒治，已無
    法收其實效，即應依該條例第十條處罰。至於第三次（或第
    三次以上）施用毒品之時間，是否宜有期間限制？以多久為
    適宜？則分屬刑事政策、專門醫學之範圍，非審判機關所能
    決定，有待循立法途徑解決（最高法院九十七年度第五次刑
    事庭會議決議、九十七年度台非字第四０五號、第三四八號
    、九十八年度台非字第十六號裁判意旨參照）。
三、經查，被告前因施用毒品案件，經裁定送觀察、勒戒及強制
    戒治後，因新法施行而於九十三年一月九日釋放出所視為戒
    治期滿執行完畢，惟其於前開強制戒治執行完畢釋放後五年
    內，再犯施用毒品案件，經臺灣臺南地方法院以九十六年訴
    字第五二○號判處有期徒刑七月確定，經減刑為有期徒刑三
    月十五日，甫於九十七年一月十六日執行完畢等情，有臺灣
    高等法院被告前案紀錄表在卷足憑，雖被告前受強制戒治執
    行完畢期滿之日即九十三年一月九日距為本案犯行時已相隔
    五年以上，然揆諸前揭說明，被告於上開強制戒治執行完畢
    後既曾於「五年內再犯」，且經法院判處罪刑確定並執行完
    畢，依公訴事實，被告復於九十八年三月十七日，再度因施
    用第一級毒品海洛因而為警查獲等情，即非屬該條例第二十
    條第三項所訂「五年後再犯」之情形，檢察官逕行起訴，即
    無不合，併此敘明。綜上，本件事證明確，被告施用第一級
    毒品海洛因之犯行，堪以認定，應依法論科。
四、查海洛因係屬毒品危害防制條例第二條第二項第一款所規定
    之第一級毒品，故核被告所為，係犯毒品危害防制條例第十
    條第一項之施用第一級毒品罪。被告非法持有第一級毒品海
    洛因之低度行為，已為其進而施用之高度行為所吸收，不另
    論罪。又被告有如事實欄所載業經執行有期徒刑完畢之前科
    紀錄，有臺灣高等法院被告前案紀錄表在卷可稽，被告於五
    年內故意再犯本件有期徒刑以上之施用第一級毒品罪，為累
    犯，應依刑法第四十七條第一項規定加重其刑。
五、因而原審適用毒品危害防制條例第十條第一項、第十八條第
    一項前段，刑法第十一條前段、第四十七條第一項、第三十
    八條第一項第二款之規定，並審酌被告前曾有施用毒品犯行
    ，經強制戒治及多次入監服刑後，仍未戒除惡習，顯見其戒
    癮之意志力極為薄弱，惟念及其施用毒品之犯行，在本質上
    尚屬戕害自身身心健康之行為，且能坦承犯行，犯罪後之態
    度尚佳等一切情狀，量處有期徒刑拾月，以資懲儆。又以扣
    案之第一級毒品海洛因二十二小包(驗餘淨重合計二‧二三
    公克)係屬毒品危害防制條例第二條第一項第一款之毒品，
    應依毒品危害防制條例第十八條第一項前段之規定，宣告沒
    收銷燬之。至於包裝前開第一級毒品海洛因所使用之空包裝
    袋二十二個，係用於包裹毒品，防止毒品漏逸、潮濕，以便
    於攜帶、持有、施用毒品，非毒品危害防制條例第二條第二
    項所稱之第一級毒品，該空包裝袋雖因係包裝上開第一級毒
    品而與之密切接觸，然既經鑑定機關就之與毒品分別鑑析其
    重量，此有前開法務部調查局濫用藥物實驗室鑑定書附卷可
    憑，即足證該空包裝袋與毒品，並無不可析離之關係，不能
    視為毒品之一部分，上述包裝前開第一級毒品所使用之空包
    裝袋二十二個與扣案之注射針筒二支、分裝袋一包、分裝塑
    膠管四支，既均為被告所有供施用毒品所用之物，業據其供
    明在卷可按，均應依刑法第三十八條第一項第二款之規定宣
    告沒收。至於扣案之門號0000000000號行動電話
    機具一支及門號0000000000行動電話ＳＩＭ卡一
    張等物，因非供被告犯本案所用之物，亦非違禁物，爰不為
    沒收之諭知等情。本院經核其認事用法，均無不當，量刑亦
    稱妥適。被告上訴意旨，認原審量刑過重云云，為無理由，
    應予駁回。
據上論結，應依刑事訴訟法第368條，判決如主文。
本案經檢察官李傳來到庭執行職務。
中    華    民    國    98    年    11    月    11    日
                  刑事第五庭    審判長法  官  楊明章
                                      法  官  戴勝利
                                      法  官  顏基典
以上正本證明與原本無異。
如不服本判決應於收受送達後10日內向本院提出上訴書狀，其未
敘述上訴理由者，並得於提起上訴後10日內向本院補提理由書（
均須按他造當事人之人數附繕本）「切勿逕送上級法院」。
                                      書記官  呂嘉文
中    華    民    國    98    年    11    月    11    日
【附錄】本判決論罪科刑法條：
毒品危害防制條例第10條
施用第一級毒品者，處 6 月以上 5 年以下有期徒刑。
施用第二級毒品者，處 3 年以下有期徒刑。


司法院資訊處製作；財團法人民間司法改革基金會備份。
